臺灣臺北地方法院民事裁定
111年度抗字第418號
抗  告  人  朱家穎  

相  對  人  格上汽車租賃股份有限公司

法定代理人  許國興  



上列當事人間聲請本票裁定事件，抗告人對於民國111年7月21日
本院所為111年度司票字第9869號裁定提起抗告，本院裁定如下
：
    主  文
抗告駁回。
抗告程序費用新臺幣1,000元由抗告人負擔。
    理  由
一、相對人法定代理人原為陳俊，嗣於訴訟繫屬後變更為許國興
    ，變更後之法定代理人許國興遂於民國111年9月15日提出書
    狀聲明承受訴訟，有股份有限公司變更登記表在卷可稽，經
    核於法並無不合，應予准許。　
二、相對人於原審聲請意旨略以：其執有抗告人於民國107年11
    月10日簽發，內載金額為新臺幣（下同）429,192元，付款
    地在臺北市○○區○○街000號5樓，利息按週年利率18%計算，
    免除作成拒絕證書，到期日110年12月20日之本票1紙（下稱
    系爭本票），詎於屆期後經提示，尚有130,519元未獲付款
    ，為此提出系爭本票，聲請裁定就130,519元及自110年12月
    21日起至清償日止，按週年利率16%計算之利息准予強制執
    行等語。原審就系爭本票其中130,519元及自110年12月21日
    起至清償日止，按週年利率16%計算之利息，裁定准許強制
    執行。
三、抗告意旨略以：抗告人並無積欠相對人任何款項，相對人就
    系爭本票顯無票據上權利，又系爭本票之發票日及到期日均
    非抗告人所填載，依票據法第120條規定，系爭本票為未記
    載絕對必要應記載事項之無效票據，且相對人從未向抗告人
    提示系爭本票，不符本票裁定應先經提示之要件（即票據法
    第123條對發票人行使追索權），原裁定准予系爭本票強制
    執行自難以維持，甚者，系爭本票既未經提示，則原裁定准
    許自110年12月21日起算利息，亦顯有疑義。為此提起抗告
    ，請求廢棄原裁定並駁回相對人之聲請云云。
四、按執票人向本票發票人行使追索權時，得聲請法院裁定後強
    制執行，票據法第123條定有明文。又本票執票人依上開法
    條之規定，聲請法院裁定許可對發票人強制執行，係屬非訟
    事件程序。法院僅就形式上審查得否准許強制執行，此項裁
    定並無確定實體上法律關係存否之效力。如發票人就票據債
    務之存否有爭執時，應由發票人提起確認之訴，以資解決（
    最高法院56年台抗字第714號、57年台抗字第76號裁判意旨
    參照）。再者，依票據法第124條準用第95條規定，本票上
    雖有免除作成拒絕證書之記載，執票人仍應於所定期限內為
    付款之提示；但對於執票人主張未為提示者，應負舉證之責
    。申言之，本票既載明免除作成拒絕證書，則執票人聲請裁
    定准予強制執行時，自毋庸提出已為付款提示之證據，發票
    人如主張執票人未為提示，依票據法第124條準用同法第95
    條但書之規定，應由其負舉證之責(最高法院84年度台抗字
    第22號裁判意旨參照）。經查：
㈠、相對人於原審主張抗告人為發票人，聲請就系爭本票准予強
    制執行，業據其提出系爭本票為證，經原審就系爭本票為形
    式上審查，認其已具備本票之法定記載事項，而依票據法第
    123條裁定准許強制執行，核無違誤。抗告人雖以前詞置辯
    ，惟關於系爭本票債務原因關係之抗辯、系爭本票發票日及
    到期日是否係偽造，核屬實體上法律關係之爭執，依上說明
    ，究非本件非訟程序所得審酌。
㈡、抗告人復爭執相對人並未提示系爭本票，然系爭本票既載明
    免除作成拒絕證書，揆諸前揭規定及說明，相對人聲請法院
    裁定就系爭本票准予強制執行時，自毋庸提出已為付款提示
    之證據。抗告人抗辯相對人未為提示，自應由抗告人負舉證
    責任，惟抗告人未能提出證據以實其說，難認可採。
㈢、又發票人得記載對於票據金額支付利息及其利率；利息自發
    票日起算。但有特約者，不在此限，票據法第124條準用第2
    8條第1項、第3項定有明文，而系爭本票記載「逾期自遲延
    日起按約定利率年利率18%計付利息」、到期日「110年12月
    20日」，則本件相對人向抗告人行使追索權時，依上述規定
    及系爭本票之記載，請求自110年12月21日起至清償日止，
    按週年利率16%計算之利息，核屬有據，抗告人辯稱因系爭
    本票之提示日不明，自110年12月21日起算利息有疑義，顯
    有誤會。
㈣、從而，抗告意旨指摘原裁定不當，求予廢棄，為無理由，應
    予駁回。
五、依非訟事件法第46條、第21條第2項、第24條第1項、民事訴
    訟法第495條之1第1項、第449條第1項、第95條、第78條，
    裁定如主文。　　
中　　華　　民　　國　　111 　年　　9 　　月　　20　　日
                  民事第四庭  審判長  法  官  溫祖明
                                      法  官  林承歆
                                      法  官  蕭涵勻
以上正本係照原本作成。
本裁定不得再抗告。                                      
中　　華　　民　　國　　111 　年　　9 　　月　　20　　日
                                      書記官  林立原